【裁判字號】    99,台上,1996
【裁判日期】    991028
【裁判案由】    請求國家賠償
【裁判全文】
最高法院民事判決            九十九年度台上字第一九九六號
上  訴  人  甲○○
訴訟代理人  陳國瑞律師
被 上訴 人  嘉義市政府
法定代理人  乙○○
訴訟代理人  楊漢東律師
上列當事人間請求國家賠償事件，上訴人對於中華民國九十九年
六月十五日台灣高等法院台南分院第二審判決（九十九年度上國
易字第一號），提起上訴，本院判決如下：
    主  文
上訴駁回。
第三審訴訟費用由上訴人負擔。
    理  由
本件原審以：坐落嘉義市○○段○○段（下均同小段）三○之一
○地號土地之地上物，即門牌號碼嘉義市○○路三七一號建物（
下稱系爭建物）原為上訴人所有，被上訴人於辦理嘉義市都市計
畫九號公園工程用地（現為中心區十六號公園）徵收土地計畫案
（下稱公園用地徵收案）時，徵收三○之一○地號土地，於民國
九十五年十一月一日將系爭建物拆除，為兩造所不爭。茲上訴人
主張：被上訴人辦理公園用地徵收案將系爭建物一併徵收，卻未
發給系爭建物之徵收補償費即將之拆除，應負國家賠償責任云云
，被上訴人則否認之。經查三○之一○地號、三○之一地號二筆
土地毗鄰，三○之一○地號為公園用地徵收案公園工程用地，經
台灣省政府於七十八年四月十八日函准徵收，由被上訴人於同年
五月十日公告徵收，上訴人於同年九月二十九日領取土地地價補
償費。三○之一地號係民族路（都市計畫一等四號）拓寬工程徵
收案（下稱道路用地徵收案）之工程用地，經台灣省政府於七十
八年三月二十八日函准徵收，三○之一地號土地上之建築改良物
，則經台灣省政府於七十九年九月二十四日函准徵收，由被上訴
人於八十年一月十一日公告徵收，並由上訴人領取建築改良物補
償費完畢。而被上訴人辦理公園用地徵收案時，其中地上之建築
改良物部分經台灣省政府於八十年四月十日函准徵收，由被上訴
人於八十年五月十五日公告徵收，惟公園用地徵收案一併徵收建
築改良物中並未包括系爭建物。三○之一地號土地面積為二十二
平方公尺，依登記謄本所示，其上並無保存登記之建物；三○之
一○地號土地面積為六十五平方公尺，其上二七三建號建物（門
牌號碼嘉義市○○路三七一號），依建物登記簿所示，為總面積
十二點四二平方公尺之一層建物；至於門牌號碼嘉義市○○路三
七一號之系爭建物，依房屋稅籍證明書之記載為二層樓構造，其
中一樓之雜木以外構造部分面積六七點三平方公尺，房屋課稅起
課日期為五十七年上期，折舊年數六十三年，其餘一樓之鋼鐵造
部分面積九平方公尺及二樓雜木構造部分之房屋稅起課日均為九
十五年七月，折舊年數為零，是系爭建物之一樓鋼鐵造構造及二
樓雜木構造部分顯係上訴人於九十五年七月所增建者，堪以認定
。系爭建物實際係跨建在三○之一地號、三○之一○地號土地上
，此有上訴人提出之建築平面示意圖可稽，被上訴人辦理道路用
地徵收案公告一併徵收之三○之一地號土地上之建築改良物部分
為木造房屋，補償面積為六五點五五平方公尺，合計應領補償金
額新台幣（下同）四十五萬八千八百五十元，由上訴人具領完畢
亦有補償清冊足據。綜上以觀，被上訴人於九十五年九月二十八
日函覆上訴人謂公園用地徵收案內建物補償清冊並無上訴人資料
，對照系爭建物於九十五年十一月一日由被上訴人拆除，堪認上
訴人至遲於九十五年十一月一日即知悉系爭建物並非公園用地徵
收案徵收之地上物，則上訴人主張被上訴人未依法徵收補償程序
即逕行拆除系爭建物，應負國家賠償責任，自已知悉。再上訴人
自陳於九十五年九月一日向被上訴人提出申請書時，已知被上訴
人徵收系爭建物並未給予補償費，係故意違法徵收云云，則被上
訴人以上訴人遲至九十八年七月二十九日向伊請求損害賠償，已
逾二年，其國家賠償請求權已罹於時效等語置辯，尚非無據。其
次，三○之一地號、三○之一○地號土地毗鄰並經被上訴人道路
用地徵收案、公園用地徵收案先後徵收，且三○之一地號土地面
積僅二十二平方公尺，其上無保存登記建物，即令該地蓋滿建物
，亦僅二十二平方公尺，而被上訴人於道路用地徵收案一併徵收
之地上物面積達六五點五五平方公尺，系爭建物之一樓雜木以外
部分面積六七點三平方公尺，已如前述，核與徵收面積大致相符
，則被上訴人辯稱：系爭建物於伊辦理道路用地徵收案時已一併
公告徵收補償云云，亦堪信採。至於上訴人主張：系爭建物係七
十一年六月三十日以前所建，面積達一四一點六平方公尺，道路
用地徵收案僅徵收六五點五平方公尺，足見未包括三○之一○地
號土地上之建物云云，然系爭建物之一樓鋼鐵造構造及二樓雜木
構造係於九十五年間所增建，係被上訴人於辦理道路用地徵收案
或道路用地徵收案當時不存在之違章建築部分，顯上訴人之前開
主張，並不可採。因而維持第一審所為駁回上訴人請求被上訴人
給付一百二十八萬七千元本息之訴，駁回上訴人對該部分之上訴
，並駁回上訴人追加請求被上訴人給付二十一萬三千零一元本息
部分之訴。按國家賠償法第八條第一項規定，賠償請求權，自請
求權人知有損害時起，因二年間不行使而消滅。原審以上開理由
，認定上訴人於九十五年十一月一日即知悉系爭建物未列於公園
用地徵收案徵收之地上物，被上訴人未依法徵收補償程序即逕行
拆除系爭建物，應負國家賠償責任，惟上訴人遲至九十八年七月
二十九日始向被上訴人請求損害賠償，其國家賠償請求權已罹於
二年時效為由，而為其敗訴之判決，經核於法並無違誤。至於原
判決其他贅論部分，與判決之結果不生影響。上訴論旨，指摘原
判決為不當，聲明廢棄，為無理由。
據上論結，本件上訴為無理由。依民事訴訟法第四百八十一條、
第四百四十九條第一項、第七十八條，判決如主文。
中    華    民    國  九十九  年    十    月  二十八  日
                      最高法院民事第六庭
                          審判長法官  劉  福  聲
                                法官  鄭  玉  山
                                法官  劉  靜  嫻
                                法官  袁  靜  文
                                法官  葉  勝  利
本件正本證明與原本無異
                                      書  記  官
中    華    民    國  九十九  年   十一   月    九    日
                                                      Ｑ

司法院資訊處製作；財團法人民間司法改革基金會備份。
